【裁判字號】    97,上易,763
【裁判日期】    971020
【裁判案由】    侵占等
【裁判全文】
臺灣高等法院高雄分院刑事判決         97年度上易字第763號
上  訴  人  臺灣高雄地方法院檢察署檢察官
上  訴  人
即  被  告  甲○○
上列上訴人因被告侵占等案件，不服臺灣高雄地方法院97年度易
字第721 號中華民國97年7 月29日第一審判決（起訴案號：臺灣
高雄地方法院檢察署96年度偵字第35046 號），提起上訴，本院
判決如下：
    主  文
上訴駁回。
甲○○緩刑貳年。
    事實及理由
一、本案經本院審理結果，認第一審以上訴人即被告甲○○犯毀
    損他人物品罪，依刑法第354 條判處拘役20日，如易科罰金
    ，以新臺幣1 千元折算1 日；其餘被訴侵占部分，無罪。核
    其認事用法及量刑均無不當，應予維持，並引用第一審判決
    書記載之事實、證據及理由（如附件）。
二、被告上訴意旨略以：當時係因告訴人有喝酒，伊怕告訴人打
    他，始推倒花盆自衛，伊並無毀損故意云云。然查：原審已
    斟酌被告上開答辯，並於理由中說明並無證據可以證明告訴
    人當時有喝酒要攻擊被告之情狀，被告所辯無毀損故意並無
    可採。公訴人上訴意旨以：告訴人為系爭自小客車之所有人
    ，被告受告訴人請求返還該車，卻置之不理，即構成侵占罪
    等語。惟查：本件系爭車輛雖有所有權之民事糾葛，然原審
    既已說明被告係以所有權人之地位而占有使用該車，難認被
    告主觀上有變易持有為所有之不法意圖，況且，依民法第40
    6 條之規定，動產贈與契約之成立，並非以書面或經登記為
    生效要件，公訴人遽以告訴人係名義登記人，即推斷被告非
    所有權人而無占有之權源，尚有未合。是被告上訴意旨，否
    認毀損犯行；公訴人上訴意旨，指摘原審未認定被告犯有侵
    占罪不當，請求撤銷原審判決，經核均無理由，應予駁回。
三、查被告前未曾受有期徒刑以上刑之宣告，有臺灣高等法院被
    告前案紀錄表在卷可憑（見本院卷第14頁），其於原審判決
    後已就毀損部分與被害人和解，有和解書附卷可稽（見本院
    卷第5 頁），足見被告經此次偵審及罪刑之宣告，應知所警
    惕，諒無再犯之虞，本院認對其刑之宣告以暫不執行為適當
    ，爰予宣告緩刑2 年，以啟自新。
四、據上論斷，應依刑事訴訟法第368 條、第373 條，刑法第74
    條第1 項第1 款，判決如主文。
本案經檢察官蔡國禎到庭執行職務。
中    華    民    國    97    年    10    月    20    日
                刑事第三庭  審判長法  官  周賢銳
                                  法  官  黃仁松
                                  法  官  施柏宏
以上正本證明與原本無異。
本件判決不得上訴。
中    華    民    國    97    年    10    月    20    日
                                  書記官  白  蘭
附件：
附錄本判決論罪科刑之法條：
中華民國刑法第354條
毀棄、損壞前二條以外之他人之物或致令不堪用，足以生損害於
公眾或他人者，處2 年以下有期徒刑、拘役或5 百元以下罰金。
附件：
臺灣高雄地方法院刑事判決               97年度易字第721號
公  訴  人  臺灣高雄地方法院檢察署檢察官
被      告  甲○○  女  民國○○年○月○日生
                    身分證統一編號：Ｚ000000000號
                    住高雄縣鳳山市○○○路100巷38號
上列被告因侵占等案件，經檢察官提起公訴（96年度偵字第3504
6 號），本院判決如下：
    主  文
甲○○犯毀損他人物品罪，處拘役貳拾日，如易科罰金，以新臺
幣壹仟元折算壹日。
其餘被訴侵占部分，無罪。
    事  實
一、甲○○與乙○○原係男女朋友關係，2 人間因有金錢債務糾
    紛而迭有爭執。於民國96年8 月27日上午11時許，甲○○至
    高雄市苓雅區○○○路262 號乙○○經營之「馥景園藝店」
    內，欲向乙○○追討債務，雙方一言不合，再度發生爭執，
    甲○○乃基於毀損他人物品之故意，徒手推撥乙○○所有、
    置放上址店內花架上之盆栽5 盆，致上開盆栽摔落於地面而
    損壞不堪使用，足生損害於乙○○。嗣經乙○○報警處理，
    而悉上情。
二、案經乙○○訴由高雄市政府警察局苓雅分局報請臺灣高雄地
    方法院檢察署檢察官偵查起訴。
    理  由
壹、證據能力
一、按被告以外之人於審判外之陳述，雖不符刑事訴訟法第159
    條之1 至第159 條之4 之規定，而經當事人於審判程序同意
    作為證據，法院審酌該言詞陳述或書面陳述作成時之情況，
    認為適當者，亦得為證據，刑事訴訟法第159 條之5 第1 項
    定有明文。本件檢察官、被告於本院審判程序時，除證人乙
    ○○於警詢、偵查中所為之供述，被告爭執為傳聞證據外，
    就本判決所引用其他審判外之言詞或書面陳述，均明示同意
    有證據能力，本院認該具有傳聞證據性質之證據，其取得過
    程並無瑕疵，且與待證事實具有關聯性，證明力非明顯過低
    ，以之作為證據係屬適當，認俱得為證據。
二、次按被告以外之人於偵查中向檢察官所為陳述，除顯有不可
    信之情況者外，得為證據，刑事訴訟法第159 條之1 第2項
    定有明文。又證人乙○○於檢察官偵查中所為之陳述，係經
    檢察官告以拒絕證言權、具結之義務及偽證罪之處罰後，再
    命其朗讀結文並具結後所為之陳述，核其製作筆錄過程，並
    無違法取供述或證明力明顯過低之瑕疵，所為陳述蓋係出於
    供述者之真意，皆具信用性。況於本院審理時，業經逐一提
    示證人之偵訊筆錄並告以要旨，由被告依法辯論，而完足為
    合法調查之證據，是以證人乙○○於偵查中所為陳述作為證
    據，並無任何不當，揆諸前開說明，當具有證據能力。
三、至於被告爭執公訴人所提出證人乙○○於警詢時所為陳述之
    證據能力。本院審酌證人乙○○於本院審理時到庭結證結果
    ，所述與上開警詢中之陳述尚無明顯不符，故無引用其調查
    時所為陳述之必要，爰依刑事訴訟第159 條第1 項規定，認
    證人乙○○平於警詢時所為之陳述，俱無證據能力。
貳、有罪部分
一、訊據被告甲○○對於砸毀告訴人店內之花盆之事實，固坦承
    不諱，惟否認有何毀損物品之故意，辯稱：當天我到馥景園
    藝店找告訴人，是為了與他商量還款事宜，但他一直不與我
    談，而且當時他有喝酒，酒後他都有暴力傾向，我只是要阻
    擋他打我，而撥了旁邊的花器，並沒有毀損之故意等語。
二、經查：
(一)1.被告於上揭時、地，與告訴人因債務問題而發生爭執，被告
    即徒手推撥置放花架上之盆栽，致盆栽摔落至地面而破裂之
    事實，業據被告自承，核與證人即告訴人乙○○證述之情節
    大致相符，並有現場照片4 幀附卷可稽。上揭事實，堪以認
    定。證人乙○○雖於本院審理時證稱：現場遭砸毀之盆栽約
    十幾盆等語，此為被告所否認。且觀諸上開現場照片，遭砸
    毀之盆栽混合、散落一地，致無法辨識被告毀損之盆栽數量
    ，然告既坦承其毀損店內盆栽5 盆，依罪疑唯輕原則，採取
    對被告最有利之數額計算，而認被告毀損乙○○所有之盆栽
    數量為5 盆。
(二)2.被告雖辯稱：告訴人有酒後有暴力傾向，當天告訴人有喝酒
    ，我是為阻擋他打我，才動手推撥盆栽等語。惟查，證人乙
    ○○於本院審理時具結證稱：當天她來店裏跟我要錢，我說
    沒有那麼多錢，她就開始砸花盆，她在砸的時候，我避免與
    她衝突，就到店後面，是事後我才喝酒等語，已明確證述被
    告著手砸毀其店內之盆栽前，其並未喝酒等情，則告訴人是
    否確有飲酒後作勢或著手毆打被告一節，已難無疑。而依被
    告提出高雄醫學大學附設中和紀念醫院之診斷證明書內容觀
    之，被告固於95年11月10日因頸部傷害併頭皮血腫、左眼眶
    挫傷併眼球傷及眼瞼瘀傷至該院急診就診之事實，有上開診
    斷證明書在卷可參。然此亦僅足認被告確有於95年11月10日
    受有上開之傷害，要與本件毀損犯行無涉。且被告所受上開
    傷害之時間與本件案發時間已相隔9 月有餘，是尚不足據上
    開診斷證明書遽認本件案發當時，被告確有遭告訴人以暴力
    攻擊之情形。被告上開置辯，尚不足採。
(三)3.綜上所述，本案事證明確，被告毀損他人物品之犯行，洵堪
    認定，自應依法論科。
三、核被告所為，係犯刑法第354 條之毀損他人物品罪。又按刑
    法上之接續犯，係指在同一機會，或時間及場所極接近之情
    況下，接續為同一性質之行為，以一般社會觀念言，此數次
    行為並無時間間斷，認係一個行為之持續動作者而言（最高
    法院76年度台上字第5784號判決意旨參照）。查本件被告在
    單一毀損犯意下，毀損告訴人之盆栽5 盆，非但時間、場所
    極為接近，且以一般社會觀念而言，此數次行為亦無時間間
    斷，則在刑法評價上，視為數個舉動之接續施行，包括以一
    行為予以評價，為接續犯，而屬包括一罪。爰審酌被告因與
    告訴人間有金錢債務糾紛，竟不思循理性方式抑或法律途徑
    解決，而徒手砸毀告訴人店內之盆栽，明顯欠缺尊重他人財
    產法益之觀念，所為實不足取，且迄未賠償告訴人損害，惟
    考量被告並無任何刑事前科紀錄，有臺灣高等法院被告前案
    紀錄表1 份在卷可按，素行良好，犯後尚坦承部分犯行，態
    度尚可，及其犯罪之手段、智識程度等一切情狀，量處如主
    文所示之刑，並考量其教育程度、經濟能力等情狀，諭知以
    新臺幣1000元折算1 日之易科罰金折算標準，以資懲儆。
參、無罪部分：
一、公訴意旨略以：被告甲○○竟明知乙○○向裕融企業股份有
    限公司（起訴書誤載為「裕榮企業股份有限公司」，應予更
    正，下稱裕融公司），以附條件買賣之方式，所購買之車牌
    號碼NZ-3806 號自小客車（下稱系爭車輛），係雙方所共同
    持有使用，竟意圖為自己不法所有，基於侵佔之犯意，於民
    國96年8 月間，至高雄市苓雅區○○○路262 號，將之侵佔
    入己拒不返還。因認被告涉犯刑法第335 條第1 項之侵占罪
    嫌等語。
二、按犯罪事實應依證據認定之，無證據不得認定犯罪事實；不
    能證明被告犯罪者，應諭知無罪之判決，刑事訴訟法第154
    條第2 項、第301 條第1 項分別定有明文。次按認定不利於
    被告之證據須依積極證據，苟積極證據不足為不利於被告事
    實之認定，即應為有利被告之認定，更不必有何有利之證據
    ；又犯罪事實之認定，應憑證據，如無相當之證據，或證據
    不足以證明，自不得以推測或擬制之方法，以為裁判之基礎
    。再者，依刑事訴訟法第161 條第1 項規定，檢察官對於起
    訴之犯罪事實，仍應負提出證據及說服之實質舉證責任，尚
    其所提出之證據，不足為被告有罪之積極證明，或其指出證
    明之方法，無從說服法院以形成被告有罪之心證，基於無罪
    推定之原則，自應為被告無罪判決之諭知（最高法院30年上
    字第816 號、40年台上字第86號、92年台上字第128 號判例
    可資參照）。再按，告訴人之告訴，係以使被告受刑事訴追
    為目的，是其陳述是否與事實相符，仍應調查其他證據以資
    審認（最高法院52年度台上字第1300號判例意旨參照）。
三、公訴人認被告涉有前揭犯行，無非係以：(1)被告供承持有系
    爭車輛之事實；(2)告訴人乙○○之指訴；(3)裕融公司97年1
    月25日裕融高字第970125002 號函、債權讓與暨動產抵押契
    約、動產擔保交易證明書、汽車新領牌照登記書、裕融公司
    97年3 月6 日裕融高字第9703060001號函、客戶對帳單還款
    明細各1 份等證據資料，為其論斷之依據。訊據被告甲○○
    固坦承有持有系爭車輛之事實，惟堅決否認有何侵占犯行，
    辯稱：系爭車輛本來就是我的，只是用告訴人名義登記及貸
    款，當初是為我賣掉先前的休旅車，幫助告訴人，告訴人才
    買系爭車輛給我，約定貸款由他全權處理，用來還休旅車的
    錢，系爭車輛自始均是我在使用，並非與告訴人共同持有而
    侵占等語。
四、經查：
  1.告訴人乙○○雖訴稱：被告侵占其所有車號NZ–3806號之自
    小客車1 輛，該車係我們生活在一起時共用的，被告逼我簽
    本票時，就把車開走了云云（見偵卷第10、43頁）。惟為被
    告所否認，並以前詞置辯。是本案應審究者為：系爭車輛是
    否為被告與告訴人所共同持有？告訴人購買系爭車輛之原因
    為何？被告有無於96年8 月間，將系爭車輛意圖侵占入己？
(二)2.系爭車輛之登記名義人為馥景花卉園藝坊即告訴人乙○○，
    係告訴人於95年11月間以分期付款方式向案外人裕昌汽車股
    份有限公司（下稱裕昌公司）購買，裕昌公司復將上開債權
    讓與裕融公司，並同意以系爭車輛設定動產抵押權予裕融公
    司，並於95年11月17日向高雄市監理處辦理動產抵押設定登
    記，告訴人先後共還款11期之事實，業據證人即告訴人乙○
    ○於偵查及本院審理時證述綦詳，並有裕融公司97年1 月25
    日裕融高字第970125002 號函、債權讓與暨動產抵押契約、
    動產擔保交易證明書、汽車新領牌照登記書、裕融公司97年
    3 月6 日裕融高用第9703060001號函檢附對帳單還款明細各
    1 份在卷可稽（見偵卷第37至39之1 頁、第46至48頁）。從
    而，系爭車輛確係告訴人出資購買並登記為所有人一節，洵
    堪認定。
(三)3.告訴人雖指訴：系爭車輛係我和被告在一起時所共用的等語
    。然其於本院審理時結證稱：當初我與被告係男女朋友，她
    之前有1 輛舊車賣掉，才買這輛車，平常也是被告在使用，
    車子一直都放在被告那裏等語。則依據告訴人上開證詞，告
    訴人已然承認係因被告將舊車出賣後，購入系爭車輛供被告
    使用，且均由被告持有、使用並保管等情，已難認系爭車輛
    係其與被告共同持有。況證人即被告之表弟王議琳於本院審
    理時亦具結證稱：我當時在告訴人花店擔任雇員，系爭車輛
    之由來，係因花店營業需要軋支票，我表姐就把自己的三菱
    休旅車賣掉，供花店週轉，告訴人有答應我表姐說要補償他
    ，才會買系爭車輛，就是答應要還給我表姐1 輛車子，因為
    三菱休旅車是我介給別人來買，而且系爭車輛的業務員也是
    我介紹認識，所以知道這件事情等語，亦核與告訴人上開證
    述大致相符。堪認告訴人購買系爭車輛確係為供被告使用，
    以貼補被告賣車供花店週轉之損失，且該車自始即係由被告
    所持有、使用甚明。是告訴人指訴系爭車輛為其與被告共同
    使用一節，即與事實不符。
(三)4.至於告訴人指訴：被告於96年8 月間，逼伊簽本票時，將系
    爭車輛開走後未歸還云云。然系爭車輛自始既均由被告持有
    、使用等情，業經認定如前，告訴人雖未明確表示將系爭車
    輛贈與被告之意思，然其購買系爭車輛之原因，確係為供被
    告使用，以貼補被告賣車供花店週轉之損失，亦如前述，由
    此觀之，被告顯然於該車購入後，即係以所有權人之地位而
    使用該車，則已難認其主觀上有何變易持有為所有之意思。
    此外，又無其他證據可證明被告確有於起訴書所載時、地，
    將系爭車輛駛離後未歸還之事實，自不能僅以告訴人片面指
    訴，即為不利被告認定之依據。
五、綜上所述，告訴人上開指訴，尚不能認定被告有何侵占犯行
    ，檢察官所舉前開證據，尚不足使本院達於通常一般之人均
    不致有所懷疑，而得確信其為真實之程度，致使無從形成有
    罪之確信，則依罪證有疑利於被告之證據法則，即不得遽為
    不利被告之認定。此外，復查無其他積極證據足資認定被告
    有何公訴人所指之侵占犯行，依法自應為被告無罪之諭知。
據上論斷，應依刑事訴訟法第299 條第1 項前段、第301 條第1
項，刑法第354 條、第41條第1 項前段，刑法施行法第1 條之1
，判決如主文。
本案經檢察官吳美齡到庭執行職務。
中    華    民    國    97    年    7     月    29    日
                  刑事第五庭  審判長法  官  黃建榮
                                    法  官  蘇揚旭
                                    法  官  李殷君
中    華    民    國    97    年    7     月    29    日
                                    書記官  李文廣


司法院資訊處製作；財團法人民間司法改革基金會備份。
